臺灣板橋地方法院刑事判決　　　　　　　　　　　　九十一年度交簡上字第二六號
　　上　訴　人　臺灣板橋地方法院檢察署檢察官
　　被　　　告　甲○○　男　六.
右列上訴人因過失致死案件，不服本院三重簡易庭九十一年度重簡字第七七號中華民
國九十一年五月一日第一審判決（聲請案號：九十年度偵字第一六○三二號），提起
上訴，本院管轄之第二審合議庭判決如左：
    主  文
原判決撤銷。
甲○○因過失致人於死，處有期徒刑陸月，如易科罰金，以參佰元折算壹日。緩刑參
年。
    事  實
一、甲○○於民國九十年七月二十四日十九時五十分許，駕駛車牌號碼ＲＳＮ─七九
    二號輕型機車，由臺北縣板橋市往新莊市方向行駛，於行經臺北縣新莊市新海橋
    上時，其原應注意機車行進中駕駛人應注意車前狀況，隨時採取必要安全措施，
    而當時為陰天，雖為夜間然有燈光照明，路面乾燥無缺陷或障礙物，視距良好，
    並無不能注意之情事，竟疏於注意及此，而撞及適於前方車道路邊行走之行人查
    官保，使查官保受有頭部外傷致顱內出血，經送醫後不治死亡。
二、案經臺北縣政府警察局新莊分局報告臺灣板橋地方法院檢察署檢察官偵查聲請簡
    易判決處刑。
    理  由
一、訊據被告甲○○對於右揭時地因過失撞擊行人查官保致其顱內出血而死亡之事實
    自白不諱，復有道路交通事故調查報告表及現場相關位置相片（係事後補拍）可
    資佐證，堪信其自白應與事實相符。被告雖尚辯以新海橋上禁止行人通行，且當
    日風大，伊亦受傷云云，惟按「行人應在劃設之人行道行走，在未劃設人行道之
    道路，應靠邊行走，並不得在道路上任意奔跑、追逐、嬉戲或坐、臥、蹲、立，
    阻礙交通。」，道路交通安全規則第一百三十三條定有明文，是以在未劃設人行
    道之道路，行人依法仍得靠邊行走，並非不得行走於道路上。查新海橋屬市區道
    路橋樑，僅有雙向二線車道而未劃設人行道及慢車道，被害人倒地之處則緊靠路
    邊，此有道路交通事故調查報告表及現場相片存卷可稽，足證被害人當時係靠邊
    行走，而依卷存資料亦無任何該處有特設禁止行人通行禁制標誌之情形，自難認
    被害人行走該處有何違規不當之處。次按「汽車行駛時，駕駛人應注意車前狀況
    及兩車併行之間隔，並隨時採取必要之安全措施。」，道路交通安全規則第九十
    四條第三項定有明文，被告駕車行駛自應依上開規定盡其注意義務，且橋樑道路
    因行經河床，輒有較強風勢，並非罕見，此為公眾週知之事實，被告駕駛機車行
    經橋樑時本應注意及此，於見車前有他車或行人時即應保持相當空間並提高警覺
    ，以避免受風勢影響而撞及肇事。而當時為陰天，雖為夜間然有燈光照明，路面
    乾燥無缺陷或障礙物，視距良好，此有上開道路交通事故調查報告表可參，並無
    不能注意之情形，乃被告竟疏於注意及此，於看見前方有被害人行走之時，並未
    採取保持相當距離或採取其他效避碰之安全措施，而撞擊被害人，致被害人倒地
    受傷不治死亡，被告駕車為有過失之情甚明，臺灣省臺北縣區車輛行車事故鑑定
    委員會北鑑字第九○二二一一號鑑定意見書亦同此認定，被告所辯實無足採信。
    另被害人死亡後，經臺灣板橋地方法院檢察署檢察官督同檢驗員相驗結果，確認
    被害人係因車禍受有頭部外傷，致顱內出血而死亡，並製有相驗筆錄、相驗屍體
    證明書、驗斷書及相驗相片可資稽考，足證被害人確係因本件車禍而死亡，其死
    亡之結果與被告之過失駕駛行為間具有相當因果關係無訛。是以本件事證明確，
    被告犯行堪予認定。
二、核被告所為，係犯刑法第二百七十六條第一項過失致人於死。原審論罪科刑，固
    非無見；惟查，原判決以被害人亦有過失為其量刑考量因素之一，然於事實及理
    由中俱未敘明被害人究有何過失，已有未洽，且被害人行走於該道路並無違失之
    處，已如前述，則以此為被告量刑考量，即有違誤。故檢察官依據告訴人請求提
    起上訴指摘被告迄未與告訴人和解，原審就量刑太輕云云，固不足取，然原判決
    既有上開可議之處，即屬無可維持，應由本院予以撤銷改判。爰審酌被告並無前
    科，素行良好，有臺灣高等法院檢察署刑案紀錄簡覆表在卷可據，其過失之程度
    、造成之危害及犯罪後之態度等一切情狀，量處如主文所示之刑，併諭知易科罰
    金之標準，以示儆懲。又被告前未曾受有期徒刑以上之刑之宣告，其因一時失慮
    偶罹刑章，經此次偵審程序及刑之宣告後，應能知所警惕，信無再犯之虞，本院
    認對其所宣告之刑以暫不執行為適當，爰依刑法第七十四條第一款之規定併予宣
    告緩刑三年，以勵自新。
據上論斷，應依刑事訴訟法第四百五十五條之一第一項、第三項、第三百六十九條第
一項前段、第三百六十四條、第二百九十九條第一項前段，刑法第二百七十六條第一
項前段、第四十一條第一項、第七十四條第一款、罰金罰鍰提高標準條例第一條前段
、第二條，判決如主文。
本案經檢察官朱帥俊到庭執行職務。
中      華      民      國      九十一      年      十    月    十八    日
  臺灣板橋地方法院刑事第二庭
                                  審判長法  官  古  秋  菊
                                        法  官  吳  幸  娥
                                        法  官  楊  博  欽
右正本證明與原本無異
本件不得上訴
                                        書記官  潘  文  賢
中      華      民      國      九十一      年      十    月    十八    日
附錄本案論罪科刑法條全文：
中華民國刑法第二百七十六條
  因過失致人於死者，處二年以下有期徒刑、拘役或二千元以下罰金。
  從事業務之人，因業務上之過失犯前項之罪者，處五年以下有期徒刑或拘役，得併
  科三千元以下罰金。
